臺灣高等法院高雄分院民事裁定　　　　　 100年度抗字第82號
抗　告　人　財團法人法律扶助基金會
法定代理人　吳景芳
訴訟代理人　賴昌榮
上列抗告人因與高忠原間聲請確定訴訟費用聲明異議事件，對於
中華民國100年2月24日臺灣屏東地方法院100 年度事聲字第3 號
所為裁定提起抗告，本院裁定如下：
    主  文
抗告駁回。
抗告訴訟費用由抗告人負擔。
    理  由
一、抗告人聲請及抗告意旨略以：法律扶助法第35條規定，依其
    立法理由及實務見解，多有認係民事訴訟法之特別規定，應
    優先於普通法適用之，且依司法院院字第205 號解釋意旨，
    律師費用原則上雖不在訴訟費用之內，然如為申張權益或防
    禦所必要者，亦屬訴訟費用之一種。本件受扶助人陳古滿妹
    、古采鑫、古智仁及陳文平等與相對人高忠原間，因侵權行
    為請求損害賠償事件，申請法律扶助，經抗告人審查後依法
    律扶助法第19條規定准許，並指派律師擔任訴訟代理人，抗
    告人支出律師酬金新臺幣（下同）3 萬元，該案（即原審96
    年度訴字第387 號）判決確定，應由相對人負擔100 分之13
    訴訟費用即3,900 元，為此聲請確定訴訟費用，原審司法事
    務官裁定駁回，經聲明異議，原審法院仍駁回抗告人之異議
    ，尚有違誤，為此提起抗告，爰請求將原裁定廢棄，並命相
    對人應支付抗告人之訴訟費用額為3,900 元及法定遲延利息
    等情。
二、按民事訴訟法第77條之25規定：法院或審判長依法律規定，
    為當事人選任律師為特別代理人或訴訟代理人者，其律師之
    酬金由法院或審判長酌定之。前項酬金及第466 條之3 第1
    項之酬金為訴訟費用之一部，其支給標準，由司法院參酌法
    務部及中華民國律師公會全國聯合會意見定之。第466 條之
    3 第1 項規定：第三審律師之酬金，為訴訟費用之一部，並
    應限定其最高額。依此規定，自限於法院或審判長依法律規
    定，為當事人選任律師為特別代理人或訴訟代理人之律師酬
    金，及當事人於第三審選任之律師酬金，始得列為訴訟費用
    之一部，而聲請法院以裁定確定之。查抗告人屏東分會為陳
    古滿妹等人支出者係第一審之律師酬金，該律師並非法院或
    審判長依法律規定為選任，其律師酬金自非訴訟費用之一部
    （參見最高法院99年度台抗字第837 號、第994 號及100 年
    度台抗字第130 號、138 號裁定意旨），原審法院司法事務
    官駁回抗告人之聲請及原審法院駁回抗告人對司法事務官裁
    定之異議，核無不合，抗告意旨仍執前詞指摘原裁定不當，
    求為廢棄原裁定，為無理由，應予駁回。
三、據上論結，本件抗告為無理由，依民事訴訟法第495 條之1
    第1 項、第449 條第1 項、第95條、第78條裁定如主文。
中    華    民    國   100    年    4     月    8     日
                              民事第一庭
                                  審判長法官  黃金石
                                  法      官  曾錦昌
                                  法      官  林紀元
以上正本證明與原本無異。
如不服本裁定應於送達後10日內向本院提出再抗告狀( 並按他造
當事人之人數附繕本) ，並繳納再抗告費新臺幣1,000 元。
再為抗告僅得以適用法規顯有錯誤為理由，並應委任律師為代理
人。如委任律師提起抗告者，應一併繳納抗告費。
中    華    民    國  100     年    4     月    11    日
                                  書  記  官  黃麗蓉
附註：
抗告人之配偶、三親等內之血親、二親等內之姻親，或抗告人為
法人、中央或地方機關時，其所屬專任人員具有律師資格並經法
院認適當者，亦得為第三審代理人。
抗告人或其法定代理人具有律師資格者及前項情形，應於提起抗
告或委任時釋明之。